【裁判字號】    99,裁,1706
【裁判日期】    990805
【裁判案由】    入出國及移民法
【裁判全文】
最  高  行  政  法  院  裁  定
                                      99年度裁字第1706號
上  訴  人  甲○○
訴訟代理人  郭瑋萍  律師
被 上訴 人  內政部
代  表  人  江宜樺
上列當事人間入出國及移民法事件，上訴人對於中華民國97年10
月29日臺北高等行政法院97年度訴字第1103號判決，提起上訴，
本院裁定如下：
    主  文
上訴駁回。
上訴審訴訟費用由上訴人負擔。
    理  由
一、按對於高等行政法院判決之上訴，非以其違背法令為理由，
    不得為之，行政訴訟法第242條定有明文。依同法第243條第
    1項規定，判決不適用法規或適用不當者，為違背法令；而
    判決有同條第2項所列各款情形之一者，為當然違背法令。
    是當事人對於高等行政法院判決上訴，如依行政訴訟法第24
    3條第1項規定，以高等行政法院判決有不適用法規或適用不
    當為理由時，其上訴狀或理由書應有具體之指摘，並揭示該
    法規之條項或其內容；若係成文法以外之法則，應揭示該法
    則之旨趣；倘為司法院解釋或本院之判例，則應揭示該判解
    之字號或其內容。如以行政訴訟法第243條第2項所列各款情
    形為理由時，其上訴狀或理由書，應揭示合於該條項各款之
    事實。上訴狀或理由書如未依此項方法表明，或其所表明者
    與上開法條規定不合時，即難認為已對高等行政法院判決之
    違背法令有具體之指摘，其上訴自難認為合法。
二、上訴人國籍為奈及利亞，因與林素珍結婚，於民國93年6月9
    日檢附喪失奈及利亞公民權宣誓書等相關資料，申請歸化中
    華民國國籍，經被上訴人以93年6月28日台內戶字第0930007
    600號函，許可上訴人歸化我國國籍，上訴人即據以申請在
    臺灣地區定居。嗣被上訴人以外交部查證結果，認上訴人申
    請時所檢附喪失奈及利亞國籍證明，係屬偽造，即依國籍法
    第19條規定，以95年10月16日台內戶字第09501383234號函
    ，撤銷上訴人歸化我國國籍之許可，並依入出國及移民法第
    11條第1項第4款及第2項規定，以95年11月7日台內警境孝欣
    字第0950922176號處分書，撤銷上訴人於臺灣地區定居之許
    可，並註銷第9432007794號定居證。上訴人不服，就撤銷定
    居許可部分提起訴願，經訴願決定撤銷第0950922176號處分
    書。被上訴人重行審酌，以上訴人歸化我國國籍之許可業經
    撤銷，自始不具我國國籍，不符行為時入出國及移民法第10
    條第2項規定申請定居要件，遂以96年10月22日內授移移定
    欣字第0960946780號處分書，撤銷上訴人臺灣地區定居許可
    及註銷第9432007794號定居證。上訴人不服，循序提起行政
    訴訟，經原審判決駁回。
三、本件上訴人對於高等行政法院判決上訴，主張：（一）臺北
    縣新店市戶政事務所95年10月26日北縣店戶字第0950008449
    號函文目的係通知上訴人去辦理撤銷戶籍登記；該函文說明
    二雖有提及內政部已撤銷上訴人歸化我國國籍許可，惟未檢
    附內政部之處分書，原判決對此棄而不論，驟認臺北縣新店
    市公所95年10月26日函文之送達即屬內政部95年10月16日之
    撤銷國籍處分書之送達，實有判決不備理由之違法。（二）
    依臺北縣新店市公所所檢附之送達證書，簽收人為臺北縣新
    店市○○路○○巷「6號」之管理委員會，而原判決認定上訴
    人之住所為「臺北縣新店市○○路○○巷『8號』4樓」，即寄
    存送達證書送到隔壁棟，並未送達於上訴人之住所；且上訴
    人早已搬離該址，並於93年3月1日遷至同路57巷26弄36號6
    樓，並有租賃契約為憑，原判決於此亦有判決不備理由之違
    法。（三）上訴人係因國籍經撤銷而遭到被上訴人撤銷定居
    許可，是以，撤銷國籍處分是否業經合法送達而生效力，對
    上訴人有確認利益，原判決遽認撤銷國籍處分經合法送達後
    ，上訴人未於法定期間內請求救濟而駁回上訴人之訴，顯有
    未洽。（四）上訴人提出資料皆為真正，並經我國駐外單位
    簽署認定真實，不應因奈及利亞2006年政權替換，新政府不
    承認舊政府所發之文件而異其結果。況奈及利亞政府也因前
    揭資料，將上訴人之奈及利亞護照註銷，足證上訴人所提出
    喪失國籍資料並無偽造之情事。況上訴人所提出之資料是否
    係屬偽造，與上訴人是否得申請定居許可，係屬二事，被上
    訴人以此為由撤銷上訴人之定居許可與註銷定居證，原處分
    於法顯有未洽，有原審另案96年度訴字第1255號判決可參。
    （五）原處分並未說明上訴人如何有故意、過失，而據此為
    剝奪、消滅上訴人之國籍與居留權之處分，已然違反行政罰
    法第7條之規定等語，為其理由。
四、惟原判決以：（一）依國籍法施行細則第2條第2項規定可知
    ，申請歸化中華民國國籍之作業流程，應向國內住所地戶政
    事務所提出申請，層轉直轄市、縣（市）政府轉內政部（被
    上訴人）許可。則經內政部（被上訴人）撤銷前開申請歸化
    中華民國國籍，作業流程亦係由內政部（被上訴人）層轉直
    轄市、縣（市）政府，轉申請人國內住所地戶政事務所，再
    轉知申請人。本件被上訴人作成撤銷上訴人中華民國國籍後
    ，以95年10月16日台內戶字第09501383234號函轉臺北縣政
    府，由該府以95年10月23日北府民戶字第0950734108號函轉
    臺北縣新店市戶政事務所，再由該所以95年10月26日北縣店
    戶字第0950008449號函轉知上訴人，並檢附被上訴人核准撤
    銷其中華民國國籍一覽表，此一作業程序與前開規定，並無
    不合。（二）上訴人於戶籍經撤銷前，設籍於臺北縣新店市
    安忠路92巷8號4樓，其雖主張自93年3月1日即未於戶籍地居
    住，惟上訴人於93年6月9日歸化國籍申請書，仍記載前開戶
    籍地址為其住居所，且係經由該址收受被上訴人所發之歸化
    國籍許可證書，甚或於94年8月16日之流動人口登記申請時
    ，其暫住地詳址，亦僅記載前開戶籍地址，故縱認上訴人除
    前開戶籍地外另有居所，然以上訴人仍未為戶籍遷移，並以
    該址收受文件等事實以觀，上訴人並未廢止該住所，是被上
    訴人撤銷上訴人國籍處分，經臺北縣新店市戶政事務所以95
    年10月26日北縣店戶字第0950008449號函檢附內政部核准撤
    銷中華民國國籍一覽表轉知上訴人，並經上訴人前開戶籍地
    址管理委員會收發室受僱人王根源於95年11月14日收受送達
    ，依行政程序法第72條第1項前段、第73條第1項規定，該送
    達應屬合法。（三）依行政程序法第3條第3項第2款之規定
    ，外國人出、入境、難民認定及國籍變更之行為，不適用行
    政程序法之程序規定，故上訴人主張撤銷國籍處分有程序瑕
    疵，尚無依據。又上訴人之國籍所屬國既已明確認定上訴人
    國籍仍存在並未拋棄，基於國家主權之尊重，他國亦無依據
    為相反之認定。（四）上訴人於被上訴人撤銷國籍處分送達
    後，並未於法定期間請求救濟，是該處分應已確定，基於確
    認訴訟之補充性，上訴人已不得提起確認國籍存在不存在之
    訴訟，本件上訴人猶提起確認訴訟，爭執所持喪失奈及利亞
    公民權宣誓書等件為真正，請求確認其中華民國國籍存在，
    依行政訴訟法第6條第3項規定，自非合法。（五）上訴人歸
    化中華民國國籍之許可既經撤銷確定，撤銷效力溯及既往，
    上訴人自始未取得中華民國國籍，故不符入出國及移民法第
    10條第2項規定申請定居要件，被上訴人以96年10月22日內
    授移移定欣字第0960946780號處分書，撤銷上訴人臺灣地區
    定居許可及註銷第9432007794號定居證，並無不合。又上訴
    人之定居處分雖經撤銷，然其配偶及未成年子女，均在臺灣
    地區設有戶籍，依入出國及移民法相關規定，上訴人非不得
    再重新依規定申請居留或定居，以照護其未成年子女，故本
    件尚無行政程序法第117條第1款撤銷違法行政處分，而對公
    益有重大危害之情形，因認原處分並無不合，以及上訴人於
    原審之主張何以不足採，業於判決理由中論斷甚詳，上訴意
    旨雖以該判決違背法令為由，惟核其上訴理由，仍重述與起
    訴意旨略同且經原審不採之陳詞，就原審取捨證據、認定事
    實之職權行使，指摘其為不當，並就原審已論斷者，泛言未
    論斷，而非具體表明合於不適用法規、適用法規不當、或行
    政訴訟法第243條第2項所列各款之情形，難認對該判決之如
    何違背法令已有具體之指摘。依首開規定及說明，應認其上
    訴為不合法。至原審另案96年度訴字第1255號判決，非本院
    判例，本件不受其拘束，附此敘明。
五、據上論結，本件上訴為不合法。依行政訴訟法第249條第1項
    前段、第104條、民事訴訟法第95條、第78條，裁定如主文
    。
中    華    民    國    99    年    8     月    5     日
                    最高行政法院第二庭
                        審判長法官  鍾  耀  光
                              法官  吳  東  都
                              法官  陳  金  圍
                              法官  黃  淑  玲
                              法官  鄭  小  康

以  上  正  本  證  明  與  原  本  無  異
中    華    民    國    99    年    8     月    5     日
                              書記官  王  史  民

司法院資訊處製作；財團法人民間司法改革基金會備份。
